【裁判字號】    98,重訴,18
【裁判日期】    980513
【裁判案由】    毒品危害防制條例等
【裁判全文】
臺灣桃園地方法院刑事判決              98年度重訴字第18號
公  訴  人  臺灣桃園地方法院檢察署檢察官
被      告  乙○○
                    （現羈押於台灣桃園看守所）
指定辯護人  本院公設辯護人甲○○
上列被告因違反毒品危害防制條例案件，經檢察官提起公訴（98
年度偵字第4726號），本院判決如下︰
    主  文
乙○○共同運輸第一級毒品，處有期徒刑拾伍年。扣案如附表編
號一所示之物均沒收銷燬之。扣案如附表編號二至四所示之物均
沒收。未扣案所得財物新台幣壹萬陸仟元沒收，如全部或一部不
能沒收時，以其財產抵償之。
    事  實
一、乙○○明知海洛因係毒品危害防制條例第2 條第2 項第1 款
    所規定之第一級毒品，並為行政院依懲治走私條例第2 條第
    4 項規定公告之「管制物品項目及其數額」甲項第4 款所列
    管制進出口之物品，禁止運輸、私運進口，竟仍與某真實姓
    名年籍不詳，綽號「阿蔡」之成年男子，共同基於運輸第一
    級毒品海洛因及私運管制物品進口之犯意聯絡，於民國98年
    2 月19日某時許，在越南胡志明市某飯店內，由「阿蔡」將
    扣案如附表編號一所示之海洛因4 包，分置於乙○○所穿球
    鞋之鞋墊與鞋底間夾層後交由乙○○穿於腳上，「阿蔡」並
    先支付乙○○新臺幣（下同）16,000元及扣案如附表編號四
    所示之美金1,000 元作為報酬之前金，要其抵臺後將其供聯
    絡之用之如附表編號三所示之行動電話開機，屆時會有另一
    名與渠等亦有犯意聯絡之某姓名年籍不詳之成年男子（下稱
    Ａ男）與之聯繫前來拿取該海洛因，並再支付5 萬元作為報
    酬後謝，乙○○則先將收受之16,000元於越南消費完畢後，
    乃於98年2 月22日晚間，搭乘中華航空CI784 號班機返臺，
    而以上揭方式自越南運輸及私運管制之第一級毒品海洛因入
    境臺灣。惟抵臺後於同日晚間10時30分許，在桃園國際機場
    第一航廈入境海關室入境檢查時，為法務部調查局中部地區
    機動工作組人員所查獲，並扣得如附表所示之物。
二、案經法務部調查局中部地區機動工作組報請臺灣桃園地方法
    院檢察署偵查起訴。
    理  由
一、關於證據能力之認定：
    本件認定事實所引用之本件卷內所有卷證資料（包含人證與
    文書證據、物證等證據），尚無證據證明係公務員違背法定
    程序所取得，是取證過程並無瑕疵，且兩造於準備程序、審
    判期日對法院提示卷證之證據能力均表無異議，而卷內之文
    書證據，亦無刑事訴訟法第159 條之4 之顯有不可信之情況
    與不得作為證據之情形。本院復審酌該等證據與本案待證事
    實間復具有相當關聯性，以之為本案證據並無不當。綜上，
    依刑事訴訟法第159 條至159 條之5 之規定，本件認定事實
    所引用之本件卷證所有證據（包含人證與文書證據、物證等
    證據），均有證據能力，合先敘明。
二、認定犯罪事實所根據之證據及理由：
（一）被告於警詢、偵查及本院審理中均自白上揭犯罪事實等語
      明確（見偵卷第5 至8 頁、第22至23頁，本院卷第20頁背
      、第35頁）。
（二）證人即查獲調查局調查員曾偉靖於偵查中證述：查獲被告
      乙○○以被告鞋底夾藏海洛因之方式私運及運輸第一級毒
      品海洛因之事實等語明確（見偵卷第60至61頁）。
（三）又被告乙○○於前揭時間入境台灣時，遭海關查獲如附表
      所示之物乙節，有法務部入出境資訊連結作業紀錄、法務
      部調查局中部地區機動工作組扣押筆錄及扣押物品目錄表
      、查獲扣案物品照片四幀附偵查卷可證。而扣案如附表編
      號一所示之物，經送法務部調查局鑑定結果，均含海洛因
      成份，為第一級毒品海洛因（合計淨重444.15公克，純度
      71.41%，純質淨重317.17公克）等情，有法務部調查局濫
      用藥物實驗室98年3 月23日調科壹字第09823009600 號鑑
      定書在卷可稽（見本院卷第24頁）。
（四）綜上，被告之自白核與事實相符，應堪採信。本案事證已
      臻明確，被告前揭犯行洵堪認定。
三、論罪科刑之理由：
（一）按海洛因係毒品危害防制條例第2 條第2 項第1 款規定之
      第一級毒品，且係行政院依懲治走私條例第2 條第4 項公
      告之「管制物品及其數額」甲項第4 款所列之管制進出口
      物品。是核被告乙○○所為，係犯毒品危害防制條例第4
      條第1 項之運輸第一級毒品罪，及懲治走私條例第2 條第
      1 項之私運管制物品進口罪。被告持有第一級毒品海洛因
      之低度行為，為運輸之高度行為所吸收，不另論罪。
（二）被告乙○○就上開犯行，與真實年籍、姓名不詳綽號「阿
      蔡」之成年男子及在台接應之Ａ男間，有犯意之聯絡及行
      為之分擔，均應依刑法第28條，論以共同正犯。
（三）被告以同一運輸第一級毒品海洛因之行為觸犯上述二項罪
      名，為想像競合犯，應依刑法第55條之規定，從一重之運
      輸第一級毒品海洛因罪處斷。
（四）關於適用刑法第59條減輕其刑之說明：
    1.刑法第59條規定：犯罪之情狀顯可憫恕，認科以最低度刑
      仍嫌過重者，得酌量減輕其刑。立法理由中指出：本條所
      謂「犯罪之情狀可憫恕」，自係指裁判者審酌刑法第57條
      各款所列事項以及其他一切與犯罪有關之情狀之結果，認
      其犯罪足堪憫恕者而言。又最高法院70年度第6 次刑事庭
      會議決議亦表示：刑法第59條規定，犯罪之情狀可憫恕者
      ，得酌量減輕其刑，同法第57條規定，科刑時應審酌一切
      情狀，尤應注意該條10款為科刑重輕之標準，兩條適用上
      固有區別，惟所謂「犯罪之情狀」與「一切情形」云云，
      並非有截然不同之領域，於裁判上酌減其刑時，應就犯罪
      一切情狀（包括第57條所列舉之10款事項），予以全盤考
      量，審酌其犯罪有無可憫恕之事由（即判例所稱有特殊之
      原因與環境等等，在客觀上足以引起一般同情，以及宣告
      法定低度刑，是否猶嫌過重），以為判斷。故適用第59條
      酌量減輕其刑時，並不排除第57條所列舉10款事由之審酌
      ，惟其程度應達於確可憫恕，始可予以酌減。
    2.經查，本案被告因經濟狀況窘困而運輸第一級毒品海洛因
      ，於案件中僅屬俗稱「交通」之次要角色，尚非居於幕後
      策劃之首謀人員，又因及時為調查局查獲，毒品尚未流出
      市面，所生損害非鉅；且其犯後坦承犯行，尚有悔意，是
      本院衡酌其情節尚堪憫恕，認如處以法定最輕刑無期徒刑
      ，仍屬過重，爰依刑法第59條規定，就運輸第一級毒品罪
      部分，酌量減輕其刑。
（四）量刑理由之說明：
      爰審酌被告乙○○明知海洛因係屬戕害人身心之毒品，竟
      為貪圖不法利益，鋌而走險予以運輸來台，供販賣予他人
      施用，本應重懲，念及本案及時為調查員查獲，毒品並未
      流出市面，尚未造成難以彌補之損害，兼衡酌被告係因經
      濟狀況不佳一時失慮致犯此重典，而其犯後坦承犯行、態
      度良好，併參酌其犯罪之動機、目的、手段、運輸毒品之
      數量、所得利益等一切情狀，爰量處如主文所示之刑，以
      示懲儆。
（五）沒收部分：
    1.扣案如附表編號一所示之第一級毒品海洛因4 包，經送請
      法務部調查局鑑定結果，確均含有第一級毒品海洛因成分
      等情，已認定如前；其中該包裝毒品之包裝袋，因現今採
      用之鑑驗方式，包裝瓶、罐、袋仍會殘留微量毒品而無法
      將之完全析離，此為法院審理毒品案件時所已知（法務部
      調查局93年11月16日調科壹字第09362396550 號函旨謂：
      本局鑑驗毒品秤重主要係以傾倒，必要時亦會輔以刮杓刮
      取之方式，儘可能將原送驗包裝袋內毒品與包裝袋分離後
      各別秤重，所得之毒品重量稱為淨重，包裝袋重量則以「
      空包裝重」稱之。然無論依上述何種方式分離，原送驗包
      裝袋內均仍會有微量毒品成分殘留。處理毒品銷燬時，則
      將前段所述之毒品透明塑膠封緘袋全件銷燬，並無將毒品
      及包裝析離分別銷燬之情形等情，可供參照。而本件扣案
      之毒品亦係送請法務部調查局鑑定，是參前開所述，包裝
      瓶內應殘留微量海洛因粉末無法析離），從而，本件扣案
      如附表編號一所示之毒品與包裝袋，均應依毒品危害防制
      條例第18條第1 項前段規定，諭知沒收銷燬之。又鑑定時
      經取樣鑑驗耗用之毒品，因已不存在，自無庸宣告沒收銷
      燬，一併敘明。
    2.扣案如附表編號二之布鞋1 雙係被告用以夾藏、攜帶第一
      級毒品海洛因入境之物，具有防止第一級毒品海洛因裸露
      、逸出及潮濕之功用，並便於攜帶及持有毒品，且係共犯
      所有供本案犯罪之用，應依同條例第19條第1 項之規定，
      併諭知沒收之宣告。
    3.查本件扣案如附表編號三所示之行動電話1 支及其扣案之
      門號0000000000號通話晶片1 張（即SIM 卡，按行動電話
      服務須以通話晶片卡為使用介面，因此電信公司於出租行
      動電話門號予消費者使用時，即同時附帶提供晶片卡給消
      費者作為門號使用之介面，故電信公司接受消費者申辦門
      號並將該門號開通上線時，該晶片卡之所有權亦移轉於消
      費者，自不能認該晶片卡仍屬電信公司所有之物。最高法
      院97年度台上字第1952號判決、97年度台上字第2230號判
      決意旨參照），係供（非專供）被告聯絡販賣毒品所使用
      之工具，且屬被告所有，業據被告於本院審理時供承在卷
      （見本院卷第20頁背面），依上開所示，應依毒品危害防
      制條例第19條第1 項宣告沒收。
    4.另按毒品危害防制條例第19條第1 項規定，犯販賣、運輸
      毒品罪者，其犯罪所得之財物，均沒收之。如全部或一部
      不能沒收時，追徵其價額或以其財產抵償之。係採義務沒
      收主義，故其犯罪所得之對價，不問其中成本若干，利潤
      多少，均應全部諭知沒收，以貫徹政府查禁煙毒之決心，
      並符立法本旨（最高法院95年度臺上字第3133號判決要旨
      參照）。經查本案扣案如附表編號四所示之美金1,000 元
      及如附表編號五之未扣案之新臺幣16,000元，均係被告乙
      ○○自共犯「阿蔡」處取得之運輸毒品代價、報酬，已如
      前述，係屬其等犯罪之所得，依上開規定，扣案之美金
      1,000 元自應予以沒收。而未扣案之新臺幣16,000元，已
      供被告花用殆盡，業經被告供陳明確（見審卷第35頁），
      應依上開規定，如全部或一部不能沒收時，以其財產抵償
      之。
    5.綽號「阿蔡」之成年男子固應允被告私運上開海洛因入境
      後，將給付新台幣5 萬元作為後謝報酬，然因被告尚未實
      際取得此部分酬勞，自無庸宣告沒收（最高法院96年度台
      上字第2331號判決意旨參照），併予敘明。
四、應適用法律依據：刑事訴訟法第299 條第1 項前段，毒品危
    害防制條例第4 條第1 項、第18條第1 項前段、第19條第1
    項，懲治走私條例第2 條第1 項、第11條，刑法第11條前段
    、第28條、第55條、第59條。
本案經檢察官林安紜到庭執行職務。
中    華    民    國    98    年    5     月    13    日
                  刑事第一庭審判長法  官  曾淑華
                                  法  官  俞力華
                                  法  官  顧正德
以上正本證明與原本無異。
如不服本判決應於收受判決後10日內向本院提出上訴書狀，並應
敘述具體理由。其未敘述上訴理由者，應於上訴期間屆滿後20日
內向本院補提理由書 (均須按他造當事人之人數附繕本)「 切勿
逕送上級法院」。
                                  書記官  冒佩妤
中    華    民    國    98    年    5     月    15    日
附表：
編號一：扣案之第一級毒品海洛因肆包（合計淨重四四四點一五
        公克，純度百分之七十一點四一，純質淨重三一七點一
        七公克）。
編號二：扣案之夾藏第一級毒品海洛因之布鞋壹雙。
編號三：扣案之行動電話壹具（NOKIA 手機，門號0000000000，
        內含SIM 卡）。
編號四：扣案之美金壹仟元（佰元鈔拾張）。
附錄本件論罪科刑之法條：
毒品危害防制條例第4條
製造、運輸、販賣第一級毒品者，處死刑或無期徒刑；處無期徒
刑者，得併科新臺幣 1 千萬元以下罰金。
製造、運輸、販賣第二級毒品者，處無期徒刑或 7 年以上有期徒
刑，得併科新臺幣 7 百萬元以下罰金。
製造、運輸、販賣第三級毒品者，處 5 年以上有期徒刑，得併科
新臺幣 5 百萬元以下罰金。
製造、運輸、販賣第四級毒品者，處 3 年以上 10 年以下有期徒
刑，得併科新臺幣 3 百萬元以下罰金。
製造、運輸、販賣專供製造或施用毒品之器具者，處 1 年以上 7
年以下有期徒刑，得併科新臺幣 1 百萬元以下罰金。
前五項之未遂犯罰之。
懲治走私條例第2條
私運管制物品進口、出口逾公告數額者，處 7 年以下有期徒刑，
得併科新臺幣 3 百萬元以下罰金。
前項之未遂犯罰之。
第 1 項所稱管制物品及其數額，由行政院公告之。


司法院資訊處製作；財團法人民間司法改革基金會備份。
